【裁判字號】    95,上更(一),474
【裁判日期】    950823
【裁判案由】    毒品危害防制條例
【裁判全文】
臺灣高等法院刑事判決             95年度上更(一)字第474號
上  訴  人
即  被  告  甲○○
                    現於臺灣台北看守所
指定辯護人  本院公設辯護人  王永炫
上列上訴人因毒品危害防制條例案件，不服臺灣宜蘭地方法院94
年度訴字第151號，中華民國95年4月11日第一審判決（起訴案號
：臺灣宜蘭地方法院檢察署94年度偵字第214號、第591號，併辦
案號：94年度偵字第1188號、第1263號），提起上訴，經判決後
由最高法院發回更審，本院判決如下：
    主  文
原判決撤銷。
甲○○連續販賣第一級毒品，處有期徒刑拾伍年。附表9編號2、
3所示之海洛因及安非他命沒收銷燬之，附表9編號2、3所示之海
洛因包裝袋壹只、安非他命包裝袋肆只沒收之，因販賣第一級毒
品及第二級毒品總計所得新臺幣貳拾貳萬元沒收之，如全部或一
部不能沒收時，以其財產抵償之。
    事  實
一、甲○○綽號為「小曼」、「董娘」，明知毒品危害防制條例
    規定第一級毒品海洛因及第二級毒品安非他命不得販賣，竟
    仍基於販賣海洛因及安非他命之以營利之概括犯意，向姓名
    年籍不詳之成年人購入海洛因及安非他命後，透過其友人所
    有0000000000、0000000000、0000000000號行動電話作為對
    外聯絡工具，於附表1至8所示之時間、地點、方式，以附表
    1 至8所示之方法連續販賣毒品予簡麗娟、林進德、林哲淵
    、蔡文正、羅政雄、呂振祥、廖延淞、楊凱添等人多次。嗣
    經警對於上開甲○○所使用之行動電話號碼實施通訊監察後
    ，始知悉上情，並於93年2月26日下午10時20分許，持原審
    所核發之搜索票至宜蘭縣宜蘭市○○路○段61號玫瑰園汽車
    旅館112號房執行搜索，當場扣得如附表9、10所示之物。又
    經警對於簡麗娟及甲○○使用之行動電話實施通訊監察後，
    於94年1月14日上午10時許，在宜蘭縣羅東鎮○○路○段336
    號4樓之6，將甲○○逕行拘提到案。
二、案經花蓮縣警察局移送、宜蘭縣警察局礁溪分局報告臺灣宜
    蘭地方法院檢察署檢察官偵查起訴及併案審理。
    理  由
一、按傳聞法則之重要理論依據，在於傳聞證據未經當事人之反
    對詰問予以核實，乃予排斥，惟若當事人已放棄對原供述人
    之反對詰問權，於法院審判時表明同意該等傳聞證據可作為
    證據，基於證據資料愈豐富，愈有助於真實發現之理念，並
    貫徹刑事訴訟法修法加重當事人進行主義之精神，確認當事
    人對於證據能力有處分權之制度，傳聞證據經當事人同意作
    為證據，法院認為適當者，亦得為證據。另當事人於調查證
    據時，對於傳聞證據表示「沒有意見」、「不用再傳喚詰問
    」，而未於言詞辯論終結前聲明異議 (Without Objection)
    ，應視為已有將該等傳聞證據採為證據之同意，此刑事訴訟
    法第159條之5定有明文。本案被告於本院準備程序中已表示
    對卷內人證物證之證據能力無意見，本院審理時，被告及辯
    護人對於被告以外之人於審判外之陳述之證據能力並未表示
    意見，迄本院辯論終結前，被告及辯護人亦均未爭執本案證
    據之證據能力，依刑事訴訟法第159條之5第2項之規定，應
    視為被告已同意本案相關之傳聞證據均可作為證據，本院斟
    酌本案卷內之證據並非非法取得，亦無證明力明顯過低之情
    形，且經原審法院及本院於審判期日依法進行證據之調查、
    辯論，被告於訴訟上之程序權，已受保障，前揭各該證據，
    均得採為證據，先予敘明。
二、訊據上訴人即被告甲○○矢口否認有何販賣海洛因及安非他
    命之犯行，辯稱：伊與簡麗娟合夥去買毒品，因伊二人都有
    施用海洛因及安非他命，合夥去買毒品比較便宜，伊不認識
    林進德、呂振祥、廖延淞、楊凱添，羅政雄也不是很熟，沒
    有賣毒品給他們。林哲淵、蔡文正是朋友帶回的，伊有分別
    給予他們海洛因及安非他命，但沒有向他們收錢等語。
三、經查：
  (一)被告販賣安非他命及海洛因予簡麗娟部分：證人簡麗娟於原
    審94年9月12日審理時證稱伊自92年10月間起至93年底或94
    年初止向被告購買毒品，每次購買海洛因1錢，1錢1萬6千元
    ，安非他命半兩或1兩，半兩15,000元，半兩安非他命有2、
    3 次，總共購買5、6次，每次都有拿海洛因及安非他命，伊
    是以手機與被告聯絡，被告之手機號碼已忘記了，聯絡後約
    定在伊位於宜蘭縣蘇澳鎮住處、宜蘭縣員山鄉公所附近某處
    交貨，伊並請陳信宏、「阿弟」等人去拿毒品等語。於本院
    前審亦證稱我都是跟被告買，他如何跟別人買，我不知道等
    語，復依被告所持用0000000000、0000000000號行動電話與
    證人簡麗娟間之電話監聽譯文所載，證人簡麗娟確實利用上
    開電話與被告洽購毒品，此有上揭電話監聽譯文在卷可稽，
    堪認證人簡麗娟所述應屬真實。又證人簡麗娟雖於原審及本
    院前審證稱伊與被告間會互相調用毒品，伊賣予被告之價金
    與被告賣予伊之價金相同，而伊賣予被告之部分，伊並沒有
    利潤等語。然證人簡麗娟亦證稱伊不知被告向上游取得毒品
    之價金為若干，且伊向被告買毒品會向其殺價等語 (見原審
    卷第15頁)。可見被告交付證人簡麗娟毒品，應有取得相當
    之利得，被告辯稱伊與被告係共同出資購買毒品，且係互調
    毒品云云，不足採信。從而，被告販賣毒品予證人簡麗娟乙
    情，應無疑義，而其販賣之時間次數及金額部分，本諸「罪
    證有疑，利歸被告」原則，應認被告販賣第一、二級毒品時
    間自92年10月間起至93年年底止，販賣海洛因部分，計5 次
    ，每次1萬6千元。安非他命部分，計5次，其中半兩有3次，
    每次1萬5千元，１兩有2次，每次3萬元。
  (二)被告販賣安非他命予林進德部分：證人林進德先於94年2月2
    3日偵查中證稱伊向被告買過1次安非他命1,000元，伊係以0
    000000000號行動電話撥打被告之行動電話聯絡，2人約在宜
    蘭縣員山鄉員山國中附近，伊由友人載來等語。嗣於94年3
    月23日偵查中，經檢察官提示其與被告間於93年9月9日之監
    聽譯文後證稱，為伊聲音無誤，伊除於92年3、4月間向被告
    購買安非他命1,000元外，亦於被監聽到之93年9月9日向被
    告購買安非他命等語 (見他字卷第266頁)。再於原審審理時
    就交易毒品之情節證稱被告叫其友人開車拿安非他命予伊，
    有時是男子接聽電話，拿毒品也是男生，次數有3次，金額
    有1,000元及2,000元等語。核證人林進德於偵審時就交易毒
    品之情節所述相合，前後一貫，質之被告亦坦承確曾撥打電
    話予林進德 (見原審卷(二)第50頁)，是被告售予林進德安非
    他命之行為，應可認定。雖證人林進德就交易次數及金額部
    分，先證稱有2次，金額均為1,000元等語，後又改稱，有3
    次，有1,000元及2,000元，然以證人林進德證稱確曾買受金
    額為2,000元之安非他命，另所買受之次數應以偵審所述相
    符之2次為可採，是應認被告曾售予證人林進德安非他命2次
    ，金額分別為1,000元及2,000元。
  (三)被告販賣海洛因予林哲淵部分：證人林哲淵於原審審理時證
    稱伊曾與真實姓名年籍不詳綽號「阿富」之男子，共同出資
    購買海洛因，伊出資部分金額為2,000元或3,000元，經阿富
    先與綽號為「小曼」之被告聯絡後，有2、3次約在宜蘭縣宜
    蘭市玫瑰園汽車旅館（見原審卷(二)第53頁）。於94年2月23
    日偵查中則證稱93年5、6月間，總共向被告購買海洛因3、4
    次，在宜蘭縣宜蘭市及羅東鎮之某汽車旅館交易，伊出資部
    分金額均為3,000元，伊不知阿富出資若干，係由「阿富」
    與被告聯絡，2人復共同至約定之汽車旅館，被告走至林哲
    淵車輛旁交易，或由阿富下車或由阿富走至汽車旅館內與被
    告交易等語。（見94年度他字第69號卷第221頁以下）。核
    證人林哲淵於偵審時就與被告交易海洛因交易過程所證相合
    ，前後一貫，而被告亦不否認交付海洛因與被告，記明在卷
    (見原審卷(一)第119頁)，則證人林哲淵所述，應非無稽。雖
    被告辯稱：「我認識的阿富有好幾人，我不知道他所講的是
    那一個人，汽車旅館我們租了2間，汽車旅館的房間還有其
    他人，如果阿富有拿毒品也不是向我拿的，我不曾拿毒品給
    阿富」云云，然查證人林哲淵證稱交易毒品時伊都不在場，
    伊是在電話中聽到阿富叫小曼。伊看到阿富與小曼從汽車旅
    館走出來，伊看過2次，1次是小曼跟阿富走出來，1次是小
    曼從汽車旅館走到旁邊，這2次就是伊與阿富一起去買毒品
    。顯見證人林哲淵所指阿富係與被告聯絡購買毒品之事宜後
    ，前往指定交易地點，證人林哲淵雖未親見毒品交易之過程
    ，但亦於前往約定毒品交易地點後，親見阿富與被告碰面，
    阿富並因而取得毒品，可認林哲淵與阿富交易毒品之對象為
    被告，應屬甚明。而依證人林哲淵所證，交易金額有2,000
    元或3,000元，伊記得有1次3,000元，以有利於被告之次數
    及金額認定，至少被告應曾售予林哲淵3次海洛因，金額分
    別為3,000元1次，2,000元2次。
  (四)被告販賣海洛因及安非他命予蔡文正部分：此部分事實，業
    據證人蔡文正證述綦詳，被告亦不否認交付毒品安非他命予
    蔡文正 (見原審卷(一)第119頁)，雖證人蔡文正於偵查中先證
    稱伊於93年7月至10月間，向被告購買安非他命及海洛因各
    20次，每次金額為2,000元等語（見94年度他字第69號卷第
    174頁以下），嗣經原審傳訊並進行交互詰問後，蔡文正再
    證稱應該是20次，但隨後經辯護人詰以：「如何認識甲○○
    ？」證稱：「忘記了，時間很久了，什麼情況下認識的已經
    不記得」，另詰以：「你的記性不好為何知道有二十次？」
    ，證稱：「因為之前在偵查中說二十次，當時沒有毒癮發作
    ，但警察忽然衝出並拔槍所以我頭昏昏的，四、五個警察把
    我壓在地上」，再詰以：「能否確定向被告買幾次毒品？」
    ，證稱：「記憶中二、三次，這二、三次裡面二種都有買，
    （後改稱）有時買安非他命有時買海洛因，不是同時買」，
    並經原審訊以：「買海洛因及安非他命是同時還是分開？」
    ，證稱：「同時的有一次，海洛因買一次、安非他命買一次
    ，金額是一、二千或二、三千」等語（見原審卷(二)第45頁）
    ，是證人蔡文正所證述之購買次數有所差異，然就毒品交易
    之過程經檢察官提示監聽譯文後於偵查中證稱：伊是用0000
    000000號行動電話撥打被告之行動電話，約的地點很多，包
    括二結派出所前面舊街上的統一超商外面，或伊家旁邊附近
    的小路上，被告均開1臺銀色福特的車子來等語。且對於93
    年9月8日、9月9日、9月18日、9月27日之通話內容，關於毒
    品種類、重量之代稱均能明確證述。其於原審審理時，就交
    易毒品之細節並進一步證述：「（是否甲○○本人交付？）
    有看到她本人，看她把毒品放在約定的位置，然後離開我再
    去拿」、「（錢放的位置？）也是用香煙盒裝著，電話中說
    毒品放哪裡，我錢放哪裡，我就把錢用香煙盒裝著放在約定
    的位置」、「 (有無碰面？）沒有，毒品及錢放置的位置是
    不一樣的」、「 (既然這樣如何看到甲○○本人？）因為二
    處相隔不遠所以會看到甲○○本人」等語，核所述該交易之
    過程並無瑕疵或矛盾之處，再人之記憶有限，縱對印象較深
    的事務能記得，然對發生的細節可能忘記或混淆，是以購買
    之次數等屬較為細節之事，若非特別牢記，很難記憶清晰，
    對於交易毒品之過程，則屬較容易記憶而有深刻印象，就此
    證人蔡文正既能清楚陳述，則其前揭所證，雖有部分差異，
    仍無礙被告確有販賣毒品予蔡文正事實之認定。而證人蔡文
    正就購買海洛因及安非他命之次數、金額，其前後證述既有
    差異，依罪疑惟輕原則，當以海洛因2次，金額分別為2,000
    元、1,000元，安非他命2次，金額分別為2,000元、1,000元
    為計。至證人蔡文正於原審審理時證稱被告應沒有賺伊的錢
    ，被告買多少就向伊收多少等語（見原審卷(二)第43頁），然
    審酌證人蔡文正亦證稱伊與被告認識沒多久，是聽朋友說被
    告那裡有毒品云云 (見原審(二)第43頁)，足認證人蔡文正與
    被告間並無特殊情誼存在，被告應無為幫助證人蔡文正施用
    毒品而交付其毒品，或不計代價提供毒品予其施用之可能，
    是證人蔡文正此部分證詞尚難採信。
  (五)被告販賣安非他命予羅政雄部分：證人羅政雄於原審審理時
    ，對於檢察官詰以：「如何向被告甲○○聯絡？」、「是否
    用在偵查中所述的0000000000號聯絡？」、「電話聯絡後約
    在那裡交易？」、「總共向被告甲○○買過幾次毒品？」、
    「買那一種毒品？」等提問均證稱已忘記了。顯見證人羅政
    雄對於過去所發生之事，若非已不復記憶，即已不願據實陳
    述，而有隱匿之情。而證人羅政雄於偵查中經指認被告照片
    後，證稱該名女子叫「小曼」，伊在93年8、9月間，有跟「
    小曼」買過1、2次安非他命，每次買2,000元，伊是以00000
    00000號行動電話與小曼聯絡，伊都是開1輛白色車自己送到
    伊家，再聯絡伊出來拿，伊並當面交付現金等語。（見94年
    度他字第69號卷第80、81頁），而被告於原審審理時亦坦承
    確曾打電話給證人羅政雄等語 (見原審卷(二)第40頁)，證人
    羅政雄所證，顯非虛妄，堪認被告確曾與證人羅政雄交易毒
    品，再本諸「罪證有疑，利歸被告」原則，被告販賣安非他
    命與羅政雄之次數，應以有利於被告之1次認定，金額為2,0
    00元。
  (六)被告販賣安非他命予呂振祥部分：證人呂振祥於偵查中證稱
    伊於93年8、9月間，曾以其使用0000000000號行動電話撥給
    「小曼」0938的手機聯絡，而向被告購買安非他命二、三次
    ，金額為2,000元，交易地點於宜蘭縣員山鄉公所 (衛生所
    對面)附近路旁等語（見93年度他字第69號第90頁），於原
    審審理時亦證稱伊曾向被告購買安非他命1次，金額為2,000
    元，地點在宜蘭縣員山鄉○○○○○路旁等語 (見原審卷(一)
    第95頁)。查證人就向被告購買安非他命之次數，嗣雖避重
    就輕，改稱僅有交易一次，但就與被告交易安非他命，交易
    金額二千元，則始終供述如一，參以其就被告手機號碼為「
    0938」開頭，所述亦吻合事實，則證人供述，應非無稽，可
    以憑採。至本件購買之次數，依罪疑唯輕原則，應以1次計
    ，金額2,000元。雖證人呂振祥於原審審理時另證稱伊是要
    被告幫伊調毒品云云，然核證人呂振祥亦證稱伊與被告不是
    很熟，伊是聽外面說被告有在販賣毒品，才知道要向被告購
    買等語 (見原審卷(一)第95頁、第96頁)，可見被告與證人無
    特殊情誼，應無為幫助證人呂振祥施用毒品而交付其毒品，
    或不計代價提供毒品予其施用之可能，是證人呂振祥此部分
    證詞尚難採信。
  (七)被告販賣安非他命予廖延淞部分：證人廖延淞於原審審理時
    證稱在電話中「小曼」說她要拿毒品問伊要不要順便一起拿
    ，或是伊打電話拜託她是不是有地方可以拿到毒品，「小曼
    」回答問問看，如果有她會回電話給伊，這種情形總共有2
    、3次，時間大約在（93年）8月份左右。第1次是1,000元第
    2次2,000元，最後1次是5,000元，之後伊就入監，伊託小曼
    拿毒品，小曼沒有賺錢等語，另其於94年2月23日偵查中證
    稱伊曾跟被告買過2、3次安非他命，時間是在93年8、9月間
    等語。（見94年度他字第69號第135、136頁），互核其所證
    有關購買安非他命之次數與時間均相符合，且有雙方之電話
    通聯紀錄在卷可佐 (見94年他字第69號第144頁)，是證人之
    證述，應非虛妄，可以採信。證人廖延淞雖於原審審理時改
    稱係託被告為其購買云云。惟證人廖延淞亦證稱伊與被告僅
    認識1、20天，被告拿毒品伊沒有一起去，亦不知被告向別
    人以多少價額買多少份量的毒品等語（見原審卷第57頁）。
    可見被告與證人廖延淞間並無何特殊情誼，被告應無為幫助
    證人廖延淞施用毒品而交付其毒品，或不計代價提供毒品予
    其施用。況證人廖延淞既不知被告向他人取得毒品之價格如
    何，更不可能知悉被告交付安非他命予伊係屬無任何利得，
    是證人廖延淞此部分證詞不足採信。足認被告確曾與證人廖
    延淞交易安非他命，又本諸「罪證有疑，利歸被告」原則，
    應以有利於被告之3次認定，金額分別為1,000元、2,000及5
    ,000元。
  (八)被告販賣安非他命予楊凱添部分：證人楊凱添於原審審理時
    證稱：「（施用毒品向何人買？）董娘的女子，我是打電話
    給他，電話號碼忘記了，是朋友給我的電話，0000000000電
    話是我的，我是用這支電話與董娘聯絡」、「（何時開始向
    董娘買毒品？）九十三年，幾月份忘了，我買二次安非他命
    ，沒有買海洛因，一次五千元一次二千元，約在員山鄉○○
    ○道路上，我沒有看過董娘，當時暗暗的我看不清楚，朋友
    告訴我她前面沒有牙齒頭髮長長的，我有跟董娘講過電話」
    、「 (【提示九十四年他字第六十九號第一五二頁電話譯文
    】通話內容是否你與董娘通話？）是的，與對方通話手機為
    0000000000是董娘的電話，但我不知道董娘是甲○○」、「
    （與所看到的董娘與在庭被告是否一樣？）不一樣，董娘身
    材比較高」等語 (見原審卷(二)第58頁、第59頁)，查證人楊
    凱添雖證稱伊不知董娘為被告，然依證人楊凱添另證稱：「
    （你看到的董娘是綁馬尾上排牙齒缺四顆是否確定？）是的
    」 (見原審卷(二)第59頁)，核被告之特徵確為長髮得以綁馬
    尾，上排牙齒缺4顆，此有被告之照片在卷可稽，前揭特徵
    非屬常見，更得以確定證人楊凱添交易毒品之對象為被告無
    誤，證人楊凱添證稱該名「董娘」不是在庭被告云云，應係
    迴護被告之詞，不足採信。從而，益足認被告確有販賣安非
    他命2次予證人楊凱添，其金額分別為2,000元及5,000元。
  (九)此外，復有如附表9所示之物扣案可資佐證，該扣案之白粉
    1包送化驗結果呈毒品海洛因反應，淨重一七點一五公克(空
    包裝袋重一點八八公克)，此有法務部調查局調科壹字第300
    001042號鑑定通知書在卷，另扣案之結晶物送化驗結果呈甲
    基安非他命反應，毛重分別為三一點九○九公克、一四點五
    八五公克，有行政院衛生署管制藥品管理局管檢字第094000
    9184號驗成績書在卷可稽。又本件雖因被告否認販賣犯行，
    致無法詳細查悉其實際利得與價差，惟按販賣第一級毒品海
    洛因、第二級毒品安非他命係違法行為，非可公然為之，亦
    無公定之價格，不論任何包裝，均可任意分裝增減分量，而
    每次買賣之價量，亦可能隨時依雙方間之關係深淺、資力、
    需求量及對行情之認知、來源是否充裕、查緝是否嚴緊，購
    買者被查獲時供述購買對象之可能性風險之評估等，因而異
    其標準，並機動調整，非可一概而論，販賣之利得除經坦承
    犯行或價量俱臻明確外，委難察得實情，販賣之人從價差或
    量差中牟利方式雖異，其意圖營利之非法販賣行為則一，是
    除非別有事證，足認係按同一價量委買、轉售或無償贈與，
    確未牟利外，尚難執此遽認非法販賣之證據有所未足，致使
    知過坦承者難辭重典，飾辭否認者反得僥倖，而失情理之平
    。再參酌第一級毒品海洛因物稀價昂、第二級毒品安非他命
    取得均屬不易，且第一級毒品海洛因、第二級毒品安非他命
    之交易為政府懸為嚴予取締之犯罪，以本件而論，被告被查
    獲多次之交易，其有營利之意圖，照然若揭。
  綜上，被告上開所辯，無非卸責之詞，不足採信，本件事證明
  確，被告犯行堪以認定，應依法論科。
四、核被告所為，係犯毒品危害防制條例第4條第1項販賣第一級
    毒品罪與同條第2項販賣第二級毒品罪。被告販賣第一、二
    級毒品前持有第一、二級毒品之低度行為，分別為販賣第一
    、二級毒品之高度行為所吸收，均不另論罪。被告行為後，
    刑法第56條連續犯之規定，業於94年2月2日修正公布刪除，
    並於95年7月1日施行，則被告之犯行，因行為後新法業已刪
    除連續犯之規定，此刪除雖非犯罪構成要件之變更，但顯已
    影響行為人刑罰之法律效果，自屬法律有變更，依新法第2
    條第1項規定，比較新、舊法結果，仍應適用較有利於被告
    之行為時法律即舊法論以連續犯（最高法院95年第8次刑事
    庭會議決議參照）。則被告先後多次販賣海洛因、安非他命
    犯行，均時間緊接，方法相同，各觸犯構成要件相同之罪，
    顯各係基於概括犯意為之，各應依連續犯以一罪論，除販賣
    第一級毒品罪法定刑為死刑、無期徒刑及販賣第二級毒品罪
    法定刑無期徒刑部分依法不得加重外，其餘部分依法加重其
    刑。被告所犯上開連續販賣第一級毒品罪與連續販賣第二級
    毒品罪二罪間（被告同時販賣海洛因及安非他命予簡麗娟)
    ，為一行為觸犯數罪名之想像競合犯，應從一重之連續販賣
    第一級毒品罪論處。公訴人雖僅就被告販賣海洛因及安非他
    命予簡麗娟之犯行部分提起公訴，惟被告其餘所犯附表2至8
    之犯行，與起訴事實既有如上連續犯之裁判上一罪之關係，
    本院自得一併加以裁判。再按被告販賣海洛因部分，所販賣
    之對象僅有簡麗娟、林哲淵及蔡文正三人，尚非為數眾多，
    所得僅9萬元，情輕法重，衡其犯罪情狀在客觀上足以認倘
    科以其法定最低之刑，仍嫌過重，爰依刑法第59條規定，酌
    量減輕被告此部分之刑。又刑法第64條第2項，修正前規定
    ：「死刑減輕者，為無期徒刑，或為十五年以下十二年以上
    有期徒刑。」，修正後規定：「死刑減輕者，為無期徒刑。
    」，比較新舊法，自以修正前舊法有利，應依刑法第2條第
    1項前段適用行為時法即修正前刑法第64條第2項規定減輕之
    。
五、原審論處被告罪刑，本非無見，惟被告連續販賣第一、二級
    毒品，係一行為所觸犯，應從一重之連續販賣第一級毒品罪
    處斷，原審認為數罪，應併合處罰，尚有未洽。被告上訴意
    旨否認犯罪，雖無理由，惟原判決既有可議，仍屬無可維持
    ，自應由本院將原判決撤銷改判。爰審酌被告違反法令，販
    賣足以導致精神障礙及生命危險之成癮性毒品，犯後又矢口
    否認，態度不佳，兼衡被告販賣毒品期間、手段、次數及所
    得之金額等一切情狀，量處如主文所示之刑，以示懲儆。扣
    案如附表9編號2、3所示之毒品，係海洛因及安非他命，應
    依毒品危害防制條例第18條第1項前段宣告沒收銷燬之。其
    包裝袋1只及4只，係用於包裹毒品，防其裸露、潮濕，便於
    攜帶販賣，亦係供販賣毒品所用之物，應依同條例第19條第
    1項之規定宣告沒收。至被告另用以販賣毒品所用之0000000
    000、0000000000、0000000000行動電話並未扣案，被告亦
    否認為其所有，及附表9編號1、附表10所示之物，被告辯稱
    非供販賣毒品所用，且查無其他證據足以證明確與販毒有關
    ，均不宣告沒收，被告販賣毒品海洛因之所得計9萬元，販
    賣第二級毒品所得計13萬元，合計22萬元，均應依毒品危害
    防制條例第19條第1項之規定宣告沒收，如全部或一部不能
    沒收時，則以其財產抵償之。
六、公訴意旨略以：被告基於販賣海洛因及安非他命之概括犯意
    ，自93年2月間，以其所持用0000000000撥打林文亮所持用
    0000000000、0000000000之行動電話向林文亮販入海洛因及
    安非他命，後連續於宜蘭縣宜蘭市○○路○段61號之玫瑰園
    汽車旅館112號房販賣海洛因、安非他命予如附表11所示之
    持用電話之人，因認被告此部分亦涉犯販賣第一、二級毒品
    罪嫌云云。
  (一)公訴人認被告另涉前揭犯行，無非係以：警方對於前開被告
    與林文亮所持有之行動電話及附表11所示之持用電話之人執
    行通訊監察，內容中出現諸多毒品交易常用之暗語，證人林
    文亮並於偵查中證稱確係與毒品交易有關，明顯係販入毒品
    之接洽過程，警方嗣並於93年2月26日在宜蘭縣宜蘭市○○
    路○段61號之玫瑰園汽車旅館112室查獲被告與證人林文亮，
    並自該室化妝台上查獲海洛因、安非他命等物，為其論據。
  (二)惟訊據被告堅決否認此部分犯行，辯稱：伊沒有向林文亮購
    買毒品亦未販售毒品給附表11所示電話使用人等語，查證人
    林文亮於原審審理時證稱：伊為警查獲當天拿1只包包去玫
    瑰園汽車旅館，係因王銘德在火車站遇到伊，要伊拿包包到
    玫瑰園汽車旅館等王銘德，被告剛好打電話要伊去汽車旅館
    裡面找她，伊還沒有到房間內就被警察圍起來。在汽車旅館
    112號房放在化妝台上的東西不是伊的，伊只到樓梯口就被
    警察圍住，後來警察就跟伊一同進去房間內，當時房間內只
    有被告1人，警察打開包包，包包內有很多毒品，房間的東
    西都不是伊拿去的等語。可見證人林文亮並未供述其與被告
    間有交易毒品之事。另自被告與林文亮間對話之監聽譯文以
    觀，雖出現交易毒品常用之暗語，然究係有無實際進行交易
    ，仍有所不明，尤以被告究係買受多少數量之毒品並不明確
    ，也無證據證明林文亮即為被告販出毒品之上手，是公訴人
    所指此部分犯行，尚屬臆測。再觀諸附表所示行動電話之持
    用人與被告0000000000號行動電話之通訊監察譯文，固可知
    有附表11所示行動電話之持用人與被告以一般洽購毒品之暗
    語內容交談，然該等行動電話究係由何人持用？與被告洽購
    毒品之人究係何人？於洽購毒品後是否確有實際進行交易等
    關乎犯罪成立之重要事實，依卷證資料均未能顯現，且公訴
    人又迄不能舉證以明其說，則公訴人所指被告此部分犯行，
    殊乏實據，故被告此部分犯罪應屬不能證明，惟公訴人認此
    部分與前揭有罪部分，有連續犯之裁判上一罪關係，爰不另
    為無罪之諭知。
七、併辦意旨略以：被告基於販賣安非他命之犯意，於93年2、3
    月間，先由林仁智使用公用電話與被告聯絡，向被告購買安
    非他命1,000元，並約定於宜蘭縣員山鄉○○路名家檳榔攤
    交付安非他命，惟被告未依約前往交易，因認被告此部分涉
    犯販賣安非他命未遂罪嫌云云。訊據被告堅決否認有販賣安
    非他命予林仁智之犯行，辯稱：林仁智有向伊討用安非他命
    ，伊遂將用剩之安非他命送其施用，伊未販賣毒品予他等語
    。經查，證人林仁智雖於偵查中證稱：伊在93年2、3月間有
    向被告購買安非他命1,000元1次，約在宜蘭縣員山鄉○○路
    一家名家檳榔攤，電話中被告答應要和伊交易，結果被告沒
    有赴約等語。（見94年度偵字第1188號第16頁、第17頁），
    然其於原審審理時經辯護人詰以：「打電話給甲○○，甲○
    ○如何回答？」，被告證稱：「我打電話給甲○○說要在名
    家檳榔攤等，甲○○回答說你就在那裡等。」等語 (見原審
    卷(二)第33頁)，則證人林仁智所指「答應」，究係指願意赴
    約？抑或已承諾販賣安非他命予伊？意思有所不明，其事後
    又未赴約，自不能執此遽以推認雙方已有交易毒品之合致，
    檢察官併審意旨認被告業已著手，而屬販賣安非他命未遂，
    尚有誤會，應退由檢察官另行處理。
據上論斷，應依刑事訴訟法第369條第1項前段、第364條、第299
條第1項前段、毒品危害防制條例第4條第1項、第2項、第18條第
1項前段、第19條第1項、刑法第11條前段、修正前第56 條、第
55條、第59條，判決如主文。
本案經檢察官吳國南到庭執行職務。
中    華    民    國    95    年    8     月    23    日
                  刑事第十五庭審判長法  官  吳昭瑩
                                    法  官  王麗莉
                                    法  官  楊貴雄
以上正本證明與原本無異。
如不服本判決，應於收受送達後十日內向本院提出上訴書狀，其
未敘述上訴之理由者並得於提起上訴後十日內向本院補提理由書
（均須按他造當事人之人數附繕本）。
                                    書記官  林淑貞
中    華    民    國    95    年    8     月    24    日
附表1（證人簡麗娟部分）：
  ┌──┬──┬──────┬──────┬────┬─────────┐
  │交易│次數│交易地點    │交易物品    │金額    │交易方法          │
  │時間│    │            │            │（每次）│                  │
  ├──┼──┼──────┼──────┼────┼─────────┤
  │92年│ 5次│簡麗娟位於宜│海洛因      │16,000元│簡麗娟以其持有之行│
  │10月│    │蘭縣蘇澳鎮家│            │，所得合│動電話與被告所持用│
  │間起│    │中、宜蘭縣員│            │計80,000│0000000000、093636│
  │至93│    │山鄉員山鄉公│            │元      │4001號行動電話聯絡│
  │年底│    │所附近      │            │        │後，由簡麗娟指定交│
  │    │    │            │            │        │易地點，被告遂駕白│
  │    │    │            │            │        │色BMW車輛至該交易 │
  │    │    │            │            │        │地點完成交易      │
  ├──┼──┼──────┼──────┼────┼─────────┤
  │同上│5次 │同上        │安非他命    │15,000元│同上              │
  │    │    │            │            │計3次，3│                  │
  │    │    │            │            │0,000元 │                  │
  │    │    │            │            │計2次， │                  │
  │    │    │            │            │所得合計│                  │
  │    │    │            │            │105,000 │                  │
  │    │    │            │            │元      │                  │
  └──┴──┴──────┴──────┴────┴─────────┘
附表2（證人林進德部分）：
  ┌──┬──┬──────┬──────┬────┬─────────┐
  │交易│次數│交易地點    │交易物品    │金額    │交易方法          │
  │時間│    │            │            │        │                  │
  ├──┼──┼──────┼──────┼────┼─────────┤
  │93年│2 次│宜蘭縣員山國│安非他命    │1,000 元│林進德撥打00000000│
  │3、4│    │中附近路旁及│            │、2,000 │84行動電話予被告09│
  │月間│    │其他不詳地點│            │元，所得│00000000號行動電話│
  │某日│    │            │            │合計3,00│洽購，其中1次並由 │
  │、  │    │            │            │0元     │不知情之某男子接聽│
  │93月│    │            │            │        │，約定地點後，1次 │
  │9月9│    │            │            │        │係與被告親自交易，│
  │日  │    │            │            │        │1次係由1名不知情  │
  │    │    │            │            │        │之男子交付毒品    │
  └──┴──┴──────┴──────┴────┴─────────┘
附表3（證人林哲淵部分）：
  ┌──┬──┬──────┬──────┬────┬─────────┐
  │交易│次數│交易地點    │交易物品    │金額    │備註              │
  │時間│    │            │            │        │                  │
  ├──┼──┼──────┼──────┼────┼─────────┤
  │93年│3 次│宜蘭縣宜蘭市│海洛因      │二次2,00│林哲淵與阿富共同出│
  │5、6│    │玫瑰園汽車旅│            │0元，一 │資，由阿富撥打電話│
  │月間│    │館、羅東鎮不│            │次3,000 │予被告0000000000行│
  │    │    │知名之汽車旅│            │元，所得│動電話聯絡，林哲淵│
  │    │    │館          │            │合計7,00│再載阿富至約定之汽│
  │    │    │            │            │0元     │車旅館，由阿富走進│
  │    │    │            │            │        │汽車旅館與被告交易│
  │    │    │            │            │        │毒品。            │
  └──┴──┴──────┴──────┴────┴─────────┘
附表4（證人蔡文正部分）：
  ┌──┬──┬──────┬──────┬────┬─────────┐
  │交易│次數│交易地點    │交易物品    │金額    │備註              │
  │時間│    │            │            │        │                  │
  ├──┼──┼──────┼──────┼────┼─────────┤
  │93年│2 次│宜蘭縣警察局│海洛因      │2,000元 │蔡文正使用0000000 │
  │7月 │    │羅東分局二結│            │及1,000 │387號行動電話與被 │
  │至10│    │派出所前舊街│            │元，所得│告000000000 0行動 │
  │月間│    │上之統一超商│            │合計3,00│電話聯絡，被告駕駛│
  │    │    │外面、蔡文正│            │0元     │銀色福特牌車輛至交│
  │    │    │位於宜蘭縣五│            │        │易地點，並以蔡文正│
  │    │    │結鄉附近某不│            │        │及被告分頭放置現金│
  │    │    │知名之路旁  │            │        │及毒品，再分頭拿取│
  │    │    │            │            │        │之方式交易        │
  ├──┼──┼──────┼──────┼────┼─────────┤
  │同上│2 次│同上        │安非他命    │同上，所│同上              │
  │    │    │            │            │得合計3,│                  │
  │    │    │            │            │000元   │                  │
  └──┴──┴──────┴──────┴────┴─────────┘
附表5（證人羅政雄部分）：
  ┌──┬──┬──────┬──────┬────┬─────────┐
  │交易│次數│交易地點    │交易物品    │金額    │備註              │
  │時間│    │            │            │        │                  │
  ├──┼──┼──────┼──────┼────┼─────────┤
  │93年│1 次│羅政雄位於宜│安非他命    │2,000元 │羅政雄使用0000000 │
  │8、9│    │蘭縣宜蘭市之│            │，所得合│063號行動電話與被 │
  │月間│    │住處        │            │計2,000 │告0000000000號行動│
  │    │    │            │            │元      │電話聯絡，被告駕駛│
  │    │    │            │            │        │白色車輛親自送到羅│
  │    │    │            │            │        │政雄位於宜蘭市之住│
  │    │    │            │            │        │處，再連絡羅政雄拿│
  │    │    │            │            │        │取毒品，羅政雄當面│
  │    │    │            │            │        │交予被告價金。    │
  └──┴──┴──────┴──────┴────┴─────────┘
附表6（證人呂振祥部分）：
  ┌──┬──┬──────┬──────┬────┬─────────┐
  │交易│次數│交易地點    │交易物品    │金額    │備註              │
  │時間│    │            │            │        │                  │
  ├──┼──┼──────┼──────┼────┼─────────┤
  │93年│1 次│宜蘭縣員山鄉│安非他命    │2,000元 │呂振祥使用0000000 │
  │8、9│    │鄉公所附近之│            │，所得合│285號行動電話與被 │
  │月間│    │不知名路旁  │            │計2,000 │告0000000000號行動│
  │    │    │            │            │元      │電話聯絡，毒品係由│
  │    │    │            │            │        │被告親自徒步送到交│
  │    │    │            │            │        │易地點，交予呂振祥│
  │    │    │            │            │        │。                │
  └──┴──┴──────┴──────┴────┴─────────┘
附表7（證人廖延淞部分）：
  ┌──┬──┬──────┬──────┬────┬─────────┐
  │交易│次數│交易地點    │交易物品    │金額    │備註              │
  │時間│    │            │            │        │                  │
  ├──┼──┼──────┼──────┼────┼─────────┤
  │93年│ 3次│宜蘭縣員山鄉│安非他命    │1,000元 │廖延淞使用00000000│
  │8、9│    │鄉公所附近不│            │2,000元 │80號行動電話，與被│
  │月間│    │知名之路旁等│            │及5,000 │告0000000000號行動│
  │    │    │處          │            │元，所得│電話聯絡，被告由不│
  │    │    │            │            │合計8,00│詳姓名不知情之友人│
  │    │    │            │            │0元     │駕駛銀白色車輛載被│
  │    │    │            │            │        │告至約定地點交易毒│
  │    │    │            │            │        │品。              │
  └──┴──┴──────┴──────┴────┴─────────┘
附表8（證人楊凱添部分）：
  ┌──┬──┬──────┬──────┬────┬─────────┐
  │交易│次數│交易地點    │交易物品    │金額    │備註              │
  │時間│    │            │            │        │                  │
  ├──┼──┼──────┼──────┼────┼─────────┤
  │93年│2 次│宜蘭縣員山鄉│安非他命    │2,000元 │楊凱添使用0000000 │
  │9月 │    │北七路附近之│            │、5,000 │967號行動電話與被 │
  │間  │    │產業道路旁。│            │元  ，所│告0000000000號行動│
  │    │    │            │            │得合計  │電話聯絡。被告或親│
  │    │    │            │            │7,000元 │自駕駛黑色車輛前來│
  │    │    │            │            │        │，或由不詳姓名不知│
  │    │    │            │            │        │情之人搭載前來交易│
  │    │    │            │            │        │毒品。            │
  └──┴──┴──────┴──────┴────┴─────────┘
附表9：
┌─────┬─────────────────────────────┐
│  編  號  │   物  品  名  稱                                         │
├─────┼─────────────────────────────┤
│  1       │被告所有之行動電話0000000000號行動電話（含SIM卡）1支      │
├─────┼─────────────────────────────┤
│  2       │海洛因1包（淨重17.15公克，包裝重1.88公克，參見93年度偵字第│
│          │591 號卷1第50頁）                                         │
├─────┼─────────────────────────────┤
│  3       │安非他命4包（實稱毛重分別為31.909、14.585公克，參見本院卷2│
│          │第23頁）                                                  │
└─────┴─────────────────────────────┘
附表10：
┌─────┬─────────────────────────────┐
│編號      │   物  品  名  稱                                         │
├─────┼─────────────────────────────┤
│  1       │吸食器2組                                                 │
├─────┼─────────────────────────────┤
│  2       │現金新臺幣47,900元                                        │
├─────┼─────────────────────────────┤
│  3       │電子磅秤1組                                               │
├─────┼─────────────────────────────┤
│  4       │分裝袋大、中、小各1包                                     │
├─────┼─────────────────────────────┤
│  5       │帳冊1本                                                   │
├─────┼─────────────────────────────┤
│  6       │現金新臺幣47,900元                                        │
├─────┼─────────────────────────────┤
│  7       │摩托羅拉手機1支（無門號）                                 │
├─────┼─────────────────────────────┤
│  8       │計算機1台                                                 │
└─────┴─────────────────────────────┘
附表11
┌─────┬─────────────────────────────┐
│  編  號  │行動電話門號                                              │
├─────┼─────────────────────────────┤
│  1       │0000000000                                                │
├─────┼─────────────────────────────┤
│  2       │0000000000                                                │
├─────┼─────────────────────────────┤
│  3       │0000000000                                                │
├─────┼─────────────────────────────┤
│  4       │0000000000                                                │
├─────┼─────────────────────────────┤
│  5       │0000000000                                                │
├─────┼─────────────────────────────┤
│  6       │0000000000                                                │
├─────┼─────────────────────────────┤
│  7       │0000000000                                                │
├─────┼─────────────────────────────┤
│  8       │0000000000                                                │
├─────┼─────────────────────────────┤
│  9       │0000000000                                                │
├─────┼─────────────────────────────┤
│  10      │0000000000                                                │
├─────┼─────────────────────────────┤
│  11      │0000000000                                                │
├─────┼─────────────────────────────┤
│  12      │0000000000                                                │
└─────┴─────────────────────────────┘
附錄本案論罪科刑法條全文：
毒品危害防制條例第4條第1項、第2項
製造、運輸、販賣第一級毒品者，處死刑或無期徒刑；處無期徒
刑者，得併科新臺幣1千萬元以下罰金。
製造、運輸、販賣第二級毒品者，處無期徒刑或7年以上有期徒
刑，得併科新臺幣7百萬元以下罰金。


司法院資訊處製作；財團法人民間司法改革基金會備份。
